臺灣彰化地方法院北斗簡易庭民事判決
111年度斗簡字第59號
原      告  盈億資產開發有限公司

法定代理人  黃盈源    
被      告  謝惠娟  
上列當事人間清償債務事件，本院於民國111年7月6日言詞辯論
終結，判決如下：
    主    文
被告應給付原告新臺幣壹拾貳萬參仟元及自民國一一一年二月十
日起至清償日止，按週年利率百分之六計算之利息。
訴訟費用新臺幣壹仟參佰伍拾參元由被告負擔。
本判決得假執行，如被告以新臺幣壹拾貳萬參仟元預供擔保，得
免為假執行。
    事實與理由
一、按原告於判決確定前，得撤回訴之全部或一部。但被告已為
    本案之言詞辯論者，應得其同意；訴之撤回應以書狀為之。
    但於期日，得以言詞向法院或受命法官為之，民事訴訟法第
    262條第1項、第2項分別定有明文。原告起訴被告謝惠娟應
    與被告謝惠美連帶給付原告新臺幣(下同)91,000元及法定遲
    延利息；被告謝惠娟應與被告謝惠鳳連帶給付原告32,000元
    及法定遲延利息等語；嗣於111年7月6日言詞辯論程序時，
    當場撤回對被告謝惠美、謝惠鳳之訴，並經到場之謝惠美同
    意，核原告所為，與上揭規定並無不合，應予准許。
二、原告主張：訴外人陳信宏（已歿）將被告積欠陳信宏之債務
    共計123,000元（下稱系爭債務）於民國110年5月31日讓與
    原告，並將被告開立如附表所示3張擔保債務之本票（下合
    稱系爭本票)併移轉予原告，原告將債權讓與事實於110年12
    月20日以存證信函通知被告，踐行民法債權讓與之規定，嗣
    原告向被告提示系爭本票並催討清償上開款項，被告避不見
    面，而謝惠美、謝惠鳳向原告稱系爭本票並非其等簽發，均
    置之不理，原告無奈，遂依債權讓與、消費借貸及票據之法
    律關係起訴，並請求被告清償系爭債務及法定遲延利息等語
    。並聲明：㈠被告應給付原告123,000元及自起訴狀繕本送達
    被告翌日(即111年2月10日）起至清償日止，按週年利率6%
    計算之利息。㈡願供擔保請准宣告假執行。
三、被告則以：
　㈠系爭本票均係原告謝惠娟所簽發，惟共同發票人謝惠美、謝
    惠鳳均未在票據上簽名及捺指印，卷附之票據上簽名應為原
    告偽造。
　㈡被告因需錢孔急而向地下錢莊陳信宏借錢，地下錢莊於被告
    借錢時要求被告每日將借款利息1,000元匯至錢莊指定之帳
    戶，被告照做，於110年8月至9月間已清償上開借款，但是
    陳信宏未還系爭本票予被告，反而將債權讓與原告，並將系
    爭本票交付原告。
　㈢被告分3家地下錢莊借錢，每家最多僅能借到3萬元，且先扣
    除高額利息，被告均不知地下錢莊之名稱及收款帳戶之名稱
    ，亦不知地下錢莊之名稱，因為地下錢莊不會告知借款人名
    字等語。
　㈣並聲明：原告之訴駁回。
四、本院之判斷：
　㈠原告上開主張，業據其提出債權讓與通知之存證信函、存證
    信函回證、系爭本票3張、被告身分證影本、債權讓與契約
    書、陳信宏身分證影本等件為證。而被告雖對於上開原告所
    提事證不爭執，惟以借款已經被告全部清償之理由提出上情
    置辯。
　㈡按票據為文義證券，票據上之權利義務，固應遵守票據之文
    義性，基於「外觀解釋原則」與「客觀解釋原則」，悉依票
    據記載之文字以為決定，不得以票據以外之具體、個別情事
    資為判斷資料，加以變更或補充。惟依該「客觀解釋原則」
    ，解釋票據上所載文字之意義，仍須斟酌一般社會通念、日
    常情理、交易習慣與誠信原則，並兼顧助長票據流通、保護
    交易安全，暨票據「有效解釋原則」之目的，就票據所載文
    字內涵為合理之觀察，不得嚴格拘泥於所用之文字或辭句，
    始不失其票據文義性之真諦（最高法院93年度台抗字第733
    號裁定意旨參照）。本件原告所提附表編號1所載本票到期
    日固載為民國110年2月30日，然此為曆法中所無之日期，依
    上說明，自應解釋該本票所載到期日之文義，係該月之末日
    即110年2月28日，先予說明。
　㈢次按債權之讓與，依民法第297條第1項之規定，雖須經讓與
    人或受讓人通知債務人始生效力，但不以債務人之承諾為必
    要，而讓與之通知，為通知債權讓與事實之行為，原得以言
    詞或文書為之，不需何等之方式，故讓與人與受讓人間成立
    債權讓與契約時，債權即移轉於受讓人，除法律另有規定外
    ，如經讓與人或受讓人通知債務人，即生債權移轉之效力；
    又當事人主張有利於己之事實者，就其事實有舉證之責任，
    但法律別有規定，或依其情形顯失公平者，不在此限，民事
    訴訟法第277條定有明文。此項規定，固已揭示舉證責任分
    配之方向，惟其規定，尚無具體標準，仍應視各別事件情形
    之不同而為具體之認定，使舉證責任公平合理分配於兩造負
    擔。此於當事人就發生法律上效果所必要之事實，如可分為
    特別要件事實與一般要件事實之具體個案時，其主張法律效
    果存在者，自應就其特別要件事實負舉證責任，始符上揭條
    文所定之趣旨（最高法院98年度台上字第186號、同院101年
    度台上字第995號判決意旨足資參照）。
　㈣如附表所示之系爭本票之簽名，被告於111年2月23日言詞辯
    論程序時自承係其親自簽名，而共同發票人謝惠美、謝惠鳳
    於被告簽發系爭本票時均未簽名，被告之債務（消費借貸與
    票據）與謝惠美、謝惠鳳無關等情，是本院依職權調取謝惠
    美、謝惠鳳在彰化銀行北斗分行開戶時申請書上之簽名與系
    爭本票上簽名詳加比對，經本院辨識後，謝惠美、謝惠鳳親
    簽之開戶簽名與系爭本票上簽名迥不相同，並經原告不爭執
    並當場撤回對謝惠美、謝惠鳳之訴，足證謝惠美、謝惠鳳均
    非系爭本票之共同發票人，自不應負擔系爭本票債務。
  ㈤被告對於系爭債務雖不否認曾借貸之事實，惟提出業已清償
    之抗辯云云。經查：本院對於被告多次闡明，如果對於系爭
    債務已清償，必須提出借款已全部清償之證據證明之，但是
    被告僅陳稱：每日均依借款人指示將1,000元(或2,000元)匯
    至借款人指定之帳戶內，然對於3家地下錢莊借款者為何人
    ？上開利息每日匯至帳戶名為何？每日匯款1,000元之性質
    為何？每日匯款如何證明為借款之利息？是否曾訂立書面消
    費借貸契約？被告均不知悉，且無法提出相關事證證明，僅
    泛言：向地下錢莊借錢不會告知錢莊姓名、他們（指地下錢
    莊）帳戶及帳號經常變更，不知匯款給何人、如果被告不還
    錢，地下錢莊早就找被告等語。既然被告無法提出其已清償
    系爭債務之證據，則本院認被告無法舉證證明，自應受不利
    之判決。
  ㈥綜上所述，原告依債權讓與、消費借貸、票據之法律關係，
    請求被告給付123,000元及自111年2月10日起至清償日止，
    按週年利率6%計算之利息，為有理由，應予准許。本件訴訟
    費用1,353元，應由被告負擔。
五、本件係就民事訴訟法第427條第1項訴訟適用簡易程序所為被
    告敗訴之判決，爰依同法第389條第1項第3款之規定，職權
    宣告假執行。並依同法第392條第2項規定，依職權宣告被告
    如預供擔保，得免為假執行。
六、本件事證已臻明確，兩造其餘攻擊防禦方法及舉證，核與判
    決結果無影響，爰不予一一論述，併此敘明。
七、訴訟費用負擔之依據：民事訴訟法第78條。
中　　華　　民　　國　　111 　年　　7 　　月　　12　　日
                  北斗簡易庭  法　官  丁兆嘉
【附表】 ：　　　　
編號 發票日 發票人 票面金額 (新臺幣) 票據號碼    到期日 1 110年1月18日 謝惠娟 31,000元 WG0000000 110年2月30日（應以該月末日即110年2月28日為到期日) 2 110年1月18日 謝惠娟 32,000元 WG0000000 110年3月12日   3 110年3月2日 謝惠娟  60,000元 WG0000000 110年4月22日 
以上正本係照原本作成。
如對判決上訴，應於判決送達後20日內向本院提出上訴狀。如委
任律師提起上訴者，應一併繳納上訴審裁判費。 
中　　華　　民　　國　　111 　年　　7 　　月　　12　　日
                      　　    書記官　蔡政軒